臺灣臺南地方法院刑事判決
110年度金訴字第222號
公  訴  人  臺灣臺南地方檢察署檢察官
被      告  彭芷茵




選任辯護人  藍慶道律師
上列被告因洗錢防制法等案件，經檢察官提起公訴（110年度偵
字第8872號），及移送併辦（110年度偵字第13023號），本院判
決如下：
    主  文
彭芷茵幫助犯洗錢防制法第十四條第一項之洗錢罪，處有期徒刑
參月，併科罰金新臺幣伍仟元，罰金如易服勞役，以新臺幣壹仟
元折算壹日。緩刑貳年，緩刑期間付保護管束，並應於緩刑期間
內接受法治教育貳場次。
    事  實
一、彭芷茵可預見將金融帳戶存摺、提款卡及密碼交付他人使用
    ，恐為不法者充作詐騙被害人匯入款項之犯罪工具，並用於
    使他人逃避刑事追訴，移轉特定犯罪所得而洗錢，竟基於縱
    使所提供之帳戶資料被作為詐欺取財及洗錢之用，亦不違背
    其本意之幫助詐欺取財及幫助洗錢之不確定犯意，於民國10
    9年11月4日23時53分許，在臺南市○○區○○路000號「全家便
    利商店永安店」內，將其所有之元大銀行帳號000-00000000
    000000號帳戶（下稱元大銀行帳戶）、中華郵政股份有限公
    司臺中大隆路郵局帳號00000000000000號帳戶（下稱郵局帳
    戶）及合作金庫銀行帳戶之存摺、提款卡，以每交付一個帳
    戶每10天，即可獲取新臺幣（下同）11,000元之代價，出租
    予真實姓名年籍不詳、LINE暱稱「小琦」、「陳芳語」之詐
    欺集團成年成員使用，且依對方指示更改前揭提款卡密碼，
    而容任他人使用其帳戶作為詐欺取財、掩飾或隱匿特定犯罪
    所得之用。嗣該詐欺集團成員取得上開帳戶資料後，即共同
    意圖為自己不法之所有，基於詐欺取財及洗錢之犯意聯絡，
    而為下列行為：
　㈠由上開集團不詳成員於109年11月6日20時33分許，假冒為東
    森購物網路平臺及銀行之人員，撥打電話向王奕雯佯稱：因
    為之前購物訂單發生錯誤，必須依指示更正云云，致王奕雯
    陷於錯誤，分別於同日21時42分許、21時44分許，先後轉帳
    49,987元、49,989元至彭芷茵上開元大銀行帳戶內，而掩飾
    詐欺犯罪所得之去向，且該款項均旋遭提領一空。
　㈡由上開集團不詳成員於109年11月6日16時45分、17時23分許
    ，假冒為購物網路平臺及銀行之人員，撥打電話向辛喬毓佯
    稱：因設定錯誤，需解除分期付款設定云云，致辛喬毓陷於
    錯誤，於同日18時40分許，轉帳29,989元至彭芷茵上開郵局
    帳戶，而掩飾詐欺犯罪所得之去向，且該款項均旋遭提領一
    空。
　  嗣經王奕雯、辛喬毓察覺受騙而報警處理，始循線查悉上情
    。
二、案經王奕雯告訴暨臺中市政府警察局第六分局移送、辛喬毓
    訴由南投縣政府警察局竹山分局報告臺灣臺南地方檢察署檢
    察官偵查起訴及移送併辦。
    理  由
一、本判決所引用為判斷基礎之下列證據，關於被告以外之人於
    審判外陳述之傳聞供述證據，檢察官、被告、辯護人於審判
    程序中均同意作為證據使用，或知有傳聞證據之情形而未於
    言詞辯論終結前聲明異議（本院卷第42至43頁、第192至196
    頁），本院審酌該等證據作成時之情況，並無取證之瑕疵或
    其他違法不當之情事，且與待證事實具有關聯性，應均具有
    證據能力。
二、訊據被告固坦承有於事實欄所載時間、地點，將上開元大銀
    行、郵局、合作金庫銀行帳戶之存摺、提款卡更改密碼後寄
    出交付他人使用等情，惟矢口否認有何幫助詐欺取財及幫助
    洗錢之犯行，並辯稱：其上網找兼職工作，對方自稱是國泰
    證券公司人員要租用帳戶，每提供1個帳戶、每10日為1期、
    每期可得11,000元，且有保證是合法的，其才會將3個帳戶
    寄出，其也是遭詐欺集團詐騙，並無幫助詐欺、幫助洗錢之
    犯意云云。辯護人則為被告辯護主張：被告當時縱然知道所
    為付出跟報酬是不相對的，基於貪小便宜的心態才會犯下此
    嚴重過失，無意間成為詐欺集團幫兇，然被告已依其對於自
    己事務的審查標準，多次向對方求證，遭對方以話術及提出
    虛偽之金管會證書所蒙蔽，誤信該公司係經政府許可而合法
    租用帳戶，並無預見所交付之帳戶將淪為詐騙工具，足證被
    告主觀上並無幫助詐欺集團之犯意，請求為被告無罪之判決
    等語。經查：
　㈠被告於109年11月4日23時53分許，在臺南市○○區○○路000號「
    全家便利商店永安店」內，將其所有之元大銀行及郵局、合
    作金庫帳戶之存摺、提款卡，以每交付一個帳戶、每10天即
    可獲取11,000元之代價，出租予真實姓名年籍不詳、LINE對
    話記錄中暱稱「小琦」、「陳芳婷」等人使用，且依對方指
    示更改提款卡密碼後寄出給其指定之「蔡宏欸」；嗣不詳詐
    欺集團成員輾轉取得上開帳戶資料後，即共同基於詐欺取財
    及洗錢之犯意聯絡，由集團不詳成員假冒為購物網路平臺及
    銀行之人員，撥打電話向王奕雯佯稱：因為之前購物訂單發
    生錯誤，必須依指示更正云云，及向辛喬毓佯稱：因設定錯
    誤，需解除分期付款設定云云，致其等均陷於錯誤，先後轉
    帳匯款至被告上開元大銀行、郵局帳戶，均旋遭提領一空等
    情，均經被告所不否認，並有告訴人王弈雯於警詢時之指訴
    （警1卷第11至15頁）、告訴人王弈雯之網路轉帳交易明細
    擷圖1張、臺北市政府警察局北投分局石牌派出所陳報單、
    内政部警政署反詐騙諮詢專線紀錄表、金融機構聯防機制通
    報單、受理詐騙帳戶通報警示簡便格式表、彰化銀行存摺封
    面、受理各類案件紀錄表、受理刑事案件報案三聯單（警1
    卷第19頁、第131至135頁、第141至143頁、第147至149頁）
    、被告元大銀行0000000000號帳戶之客戶基本資料維護、10
    9年10月8日至109年11月9日之客戶往來交易明細（警1卷第2
    1至23頁）；告訴人辛喬毓於警詢時之指訴（警2卷第6至9頁
    ）、告訴人辛喬毓之臺南市政府警察局第三分局長安派出所
    陳報單、網路轉帳交易明細擷圖1張、内政部警政署反詐騙
    諮詢專線紀錄表、受理詐騙帳戶通報警示簡便格式表、金融
    機構聯防機制通報單（警2卷第13頁、第17至22頁）、中華
    郵政股份有限公司109年12月1日儲字第1090915088號函暨被
    告郵局0000000000號帳戶之帳戶基本資料及歷史交易清單（
    警2卷第24至26頁）在卷可稽，應可認定。
  ㈡按行為人對於構成犯罪之事實，預見其發生而其發生並不違
    背其本意者，以故意論，刑法第13條第2項定有明文。又金
    融帳戶為個人之理財工具，一般民眾皆可自由申請開設金融
    帳戶，並無任何特殊之限制，亦得同時在不同金融機構申請
    多數存款帳戶使用。且衡諸一般常情，金融帳戶之存摺、提
    款卡事關個人財產權益之保障，其專有性甚高，除非本人或
    與本人親密關係者，難認有何理由可自由流通使用該帳戶，
    一般人均有妥為保管及防止他人任意使用之認識，縱特殊情
    況偶需交付他人使用，亦必深入瞭解用途及合理性，始予提
    供，且該等專有物品如落入不明人士手中，而未加以闡明正
    常用途，極易被利用為與財產有關之犯罪工具，此為吾人依
    一般生活認知所易於體察之常識；而有犯罪意圖者，非有正
    當理由，竟徵求他人提供帳戶，客觀上可預見其目的，係供
    為某筆資金之存入，後再行領出之用，且該筆資金之存入及
    提領過程係有意隱瞞其流程及行為人身分曝光之用意，一般
    人本於一般認知能力均易於瞭解。況利用他人帳戶從事詐欺
    犯行，早為傳播媒體廣為報導，政府機關及各金融機構亦不
    斷呼籲民眾應謹慎控管己有帳戶，且勿出賣或交付個人帳戶
    ，以免淪為詐騙者之幫助工具，是依一般人之社會生活經驗
    ，苟不以自己名義申請開戶，卻向不特定人蒐集帳戶供己使
    用，其目的極可能欲利用該帳戶供作非法詐財，並持以掩飾
    、隱匿特定犯罪所得之去向及所在。經查：
　1.被告雖表示欲尋求兼職工作機會賺錢，故而出租上開帳戶予
    他人等情，然被告稱對方暱稱「小琦」在LINE對話紀錄（警
    1卷第27頁）提到租用帳戶之目的是支持多國會員投注、會
    員輸贏結算兌匯、存取金額比較大存取帳戶不夠用、需要找
    配合提供帳戶給會員兌換等節，但其不太瞭解等情（本院卷
    第40頁），其不僅未見過「小琦」、「陳芳婷」本人，或至
    國泰證券之營業處，對於實際租用帳戶之海外客戶身分也不
    清楚，亦未深究證券公司與投注、兌匯有何關係等節，即率
    而將金融帳戶資料交付真實姓名不詳之不明人士使用，如何
    確保係作為合法使用，且被告交出帳戶後將無從有效管理該
    帳戶，一旦遭作為不法用途使用，其亦無從防範。雖被告辯
    稱對方主管「陳芳婷」有以LINE提供「國泰證券租賃銀行帳
    戶商工證明書」，故其相信對方應是作為合法使用等情，然
    觀該證書上記載「國泰證券有限公司申請租賃銀行帳戶營利
    登記」所載「有限公司」明顯與其上所載及暱稱「小琦」所
    稱其公司為「國泰證券『股份』有限公司」不同，如為實際政
    府機關登記核可資料，公司名稱不可能有如此之錯誤。再參
    以被告與「陳芳婷」之LINE對話紀錄（警1卷第83頁、第93
    至105頁），「陳芳婷」指示被告以超商店到店方式寄送上
    開銀行帳戶，並表示如果被超商店員問到包裹裡面是裝什麼
    ，就回答是書本之類就可以了等情，若為公司合法租賃使用
    ，為何不能直接寄送到位在臺北市之公司，反而是寄送予「
    龜山山鶯店蔡宏欸」，且為何需要飾詞掩飾，均與常情有違
    ，況被告亦於LINE對話紀錄（警1卷第91頁）質疑對方「要
    多久。給個地址那麼久，感覺很奇怪」，足見被告應知悉該
    公司及租用帳戶目的、流程均有可疑，對於所寄出之帳戶可
    能作為非法使用已有預見。
　2.其次，由上開LINE對話紀錄可知，此工作內容僅為提供帳戶
    ，且提供1個帳戶，每10天即可領得11,000元之報酬，而被
    告於審理時自陳：工作14年、工作都不輕鬆、需要體力，月
    收入約30,000元等語（本院卷第197頁），但本案工作內容
    僅為提供帳戶，無須任何專業知識或高勞力付出，也無庸經
    過任何審核，僅單純提供帳戶存摺、提款卡及更改密碼後寄
    出，即可獲得高額薪資，對比其自述目前從事工作所付出之
    勞務相比，顯有不相當之處，被告亦表示對此違常之情有疑
    慮（本院卷第197頁），茍非進出帳戶之款項來源涉及不法
    ，刻意以此手法規避稽查，在開戶並無困難之情況下，當無
    額外支付高薪租用人頭帳戶之必要，被告既已察覺有異，對
    於帳戶恐遭作為不法財產犯罪使用乙情，實難諉稱不知。況
    被告與「小琦」、「陳芳婷」LINE對話時，曾詢問對方：「
    那這算是人頭戶嗎？借給人使用？」、「這樣算是洗錢嗎？
     」、「妳是不是詐騙阿」等語（警1卷第29頁、第41頁、第
    73頁），可見被告已知悉提供之帳戶將被作為人頭帳戶使用
    ，且對於帳戶將涉及大筆金流之進出有所認識，並懷疑對方
    可能是詐騙，而有將其帳戶充作詐欺取財及洗錢等非法使用
    之疑慮，為貪圖高額報酬，並未中止其出租帳戶之行為，仍
    將上開帳戶資料依指示寄出，足認被告主觀上顯然有縱取得
    上開元大銀行、郵局帳戶存摺、提款卡之人，以之為詐欺取
    財、不明金流掩飾、隱匿之洗錢工具，亦不違背其本意之不
    確定故意甚明。
  ㈢綜上，被告所辯，均無可採。本案事證明確，被告上開幫助
    詐欺取財、幫助洗錢之犯行，均堪認定，應依法論科。
三、論罪科刑：
  ㈠按刑法第30條之幫助犯，係以行為人主觀上有幫助故意，客
    觀上有幫助行為，即對於犯罪與正犯有共同認識，而以幫助
    意思，對於正犯資以助力，但未參與實行犯罪之行為者而言
    ；故如未參與實施犯罪構成要件之行為，且係出於幫助之意
    思提供助力，即屬幫助犯，而非共同正犯。次按行為人主觀
    上如認識該帳戶可能作為收受、提領特定犯罪所得使用，他
    人提領後會產生遮斷資金流動軌跡以逃避國家追訴、處罰之
    效果，仍基於幫助之犯意而提供，則應論以幫助犯一般洗錢
    罪（最高法院108年度臺上大字第3101號刑事裁定意旨參照
    ）。查被告將上開元大銀行、郵局帳戶之存摺、提款卡（已
    依指示變更密碼）寄送交付他人使用，係使不詳詐欺集團成
    員得以對上開告訴人王奕雯、辛喬毓施以詐術，致使其等均
    陷於錯誤，而依指示將款項匯入被告上開元大銀行、郵局帳
    戶內，藉此詐騙財物得逞，並由不詳車手提領款項而掩飾、
    隱匿騙款之去向及所在，故該等詐欺集團成員所為均屬詐欺
    取財、洗錢之犯行；而本案雖無相當證據證明被告曾參與上
    開詐欺取財、洗錢犯行之構成要件行為，但其提供上開帳戶
    資料予詐欺集團成員使用，使該等詐欺集團成員得以此為犯
    罪工具而遂行前揭犯行，顯係以幫助之意思，對該詐欺集團
    之上開詐欺取財、洗錢犯行提供助力。是核被告所為，係犯
    刑法第30條第1項前段、洗錢防制法第2條第2款、第14條第1
    項之幫助洗錢罪，及刑法第30條第1項前段、同法第339條第
    1項之幫助詐欺取財罪。
  ㈡被告以一交付上開元大銀行、郵局帳戶資料之行為，幫助詐
    欺集團成員詐騙告訴人2人交付財物得逞，同時幫助詐欺集
    團藉由車手提領該等帳戶內之款項而掩飾、隱匿犯罪所得之
    去向及所在，係以同一行為幫助上開詐欺取財及洗錢等犯行
    ，為想像競合犯，應依刑法第55條之規定，從一重之幫助洗
    錢罪處斷。
  ㈢又被告以幫助他人犯罪之意思而參與犯罪構成要件以外之行
    為，為幫助犯，依刑法第30條第2項之規定，按正犯之刑度
    減輕之。
  ㈣查臺灣臺南地方檢察署檢察官以110年度偵字第13023號移送
    併辦被告提供上開郵局帳戶資料供詐欺集團成員向告訴人辛
    喬毓詐取財物得逞，經核與起訴書所載被告提供上開元大銀
    行帳戶資料供詐欺集團成員向告訴人王奕雯詐騙款項之犯罪
    事實，具有前揭想像競合犯之裁判上一罪關係，本院自應併
    予審理，附此敘明。
　㈤爰審酌被告並無犯罪之前案紀錄，有臺灣高等法院被告前案
    紀錄表1 份在卷可憑，素行尚佳。其本身雖未實際參與詐欺
    取財犯行，責難性較小，然其為貪圖利益，而寄送交付上開
    元大銀行、郵局帳戶之存摺、提款卡等物幫助他人詐欺取財
    ，並掩飾、隱匿犯罪所得之去向及所在，影響社會金融交易
    秩序及助長詐欺活動之發生，同時增加各告訴人事後向幕後
    詐欺集團成員追償及刑事犯罪偵查之困難，殊有不該。復考
    量被告雖否認犯行，然於本院審理時已賠償告訴人王奕雯、
    辛喬毓所受損害，有和解書2份（本院卷第47頁、第65頁）
    附卷可佐，非全無悔意，暨被告自陳教育程度為高職畢業，
    未婚、沒有小孩，目前擔任百貨公司專櫃小姐，月薪約30,0
    00元，並提出在職證明書1份（本院卷第147頁）為量刑參考
    等一切情狀，量處如主文所示之刑，並就所處罰金刑部分，
    諭知易服勞役之折算標準。
　㈥被告未曾因故意犯罪受有期徒刑以上刑之宣告等事實，有上
    開被告前案紀錄表1份附卷可稽，其因一時失慮，致罹刑典
    ，事後雖否認犯行，然已賠償告訴人王奕雯、辛喬毓所受損
    害，詳如前述，尚非無悔悟之情，信其經此偵審程序及科刑
    之教訓，應能知所警惕而無再犯之虞，因認前開宣告之刑以
    暫不執行為適當，併予宣告緩刑2年，以啟自新。惟考量被
    告法治觀念顯有不足，為使其知所戒惕、記取教訓，並強化
    其法治概念，爰依刑法第74條第2項第8款之規定，命被告於
    緩刑期間內接受法治教育2場次，併依刑法第93條第1項第2
    款規定，於緩刑期間付保護管束。再依刑法75條之1第1項第
    4款規定，被告受緩刑之宣告，而違反本院上開所定負擔，
    情節重大，足認原宣告之緩刑難收其預期效果，而有執行刑
    罰之必要者，得予撤銷緩刑之宣告，附為說明。
　㈦末查，被告僅構成幫助洗錢罪，並未實際參與移轉、變更、
    掩飾或隱匿特定犯罪所得之財物之正犯行為，亦不曾收受、
    取得、持有、使用該等財物或財產上利益，自無由依洗錢防
    制法第18條第1項前段規定諭知沒收；且因本件尚無積極證
    據足證被告為上開犯行已獲有款項、報酬或其他利得，不能
    逕認被告有何犯罪所得，亦無從宣告沒收，併此指明。
四、據上論斷，依刑事訴訟法第299條第1項前段，洗錢防制法第
    2條第2款、第14條第1項，刑法第11條前段、第30條第1項前
    段、第2項、第339條第1項、第55條、第42條第3項、第74條
    第1項第1款、第2項第8款、第93條第1項第2款，刑法施行法
    第1條之1第1項，判決如主文。
本案經檢察官蔡宗聖提起公訴及檢察官林朝文移送併辦，檢察官
廖舒屏、呂舒雯到庭執行職務
中　　華　　民　　國　　110 　年　　11　　月　　30　　日
            刑事第十四庭  審判長法  官  周紹武
                                法  官  林岳葳
                                法  官  蕭雅毓  
以上正本證明與原本無異。
如不服本判決應於收受判決後20日內向本院提出上訴書狀，並應
敘述具體理由；其未敘述上訴理由者，應於上訴期間屆滿後20日
內向本院補提理由書（均須按他造當事人之人數附繕本）。「切
勿逕送上級法院」。
                                書記官  李如茵
中　　華　　民　　國　　110 　年　　11　　月　　30　　日
附錄本案論罪科刑法條全文
洗錢防制法第2條
本法所稱洗錢，指下列行為：
一、意圖掩飾或隱匿特定犯罪所得來源，或使他人逃避刑事追訴
    ，而移轉或變更特定犯罪所得。
二、掩飾或隱匿特定犯罪所得之本質、來源、去向、所在、所有
    權、處分權或其他權益者。
三、收受、持有或使用他人之特定犯罪所得。

洗錢防制法第14條
有第二條各款所列洗錢行為者，處7年以下有期徒刑，併科新臺
幣5百萬元以下罰金。
前項之未遂犯罰之。
前二項情形，不得科以超過其特定犯罪所定最重本刑之刑。

中華民國刑法第339條
意圖為自己或第三人不法之所有，以詐術使人將本人或第三人之
物交付者，處5年以下有期徒刑、拘役或科或併科50萬元以下罰
金。
以前項方法得財產上不法之利益或使第三人得之者，亦同。
前二項之未遂犯罰之。